【裁判字號】    90,重訴,180
【裁判日期】    900321
【裁判案由】    損害賠償
【裁判全文】
臺灣臺中地方法院民事判決  九十年度重訴字第一八○號
    原      告  乙○○○
    兼  訴  訟
    代  理  人  甲○○    住臺.
    被      告  丙○○    住臺.
                          （現在臺灣臺中看守所羈押中）
右當事人間請求損害賠償事件，由本院刑事庭移送前來（八十九年度附民字第六三一
號），本院判決如左：
    主      文
被告應給付原告甲○○新台幣壹佰捌拾萬元、給付原告乙○○○新台幣捌拾萬元，及
均自民國八十九年十一月十八日起至清償日止，按年息百分之五計算之利息。
原告其餘之訴駁回。
訴訟費用由被告負擔十分之一，餘由原告負擔。
本判決原告勝訴部分，於原告甲○○以新台幣陸拾萬元、原告乙○○○以新台幣貳拾
柒萬元，各為被告供擔保後，得假執行。
原告其餘假執行之聲請駁回。
    事      實
甲、原告方面：
一、聲明：
（一）被告應給付原告甲○○新台幣（下同）一千一百萬元、給付原告乙○○○一千
      萬元，及各自起訴狀繕本送達翌日即民國八十九年十一月十八日起至清償日止
      ，按年息百分之五計算之利息。
（二）願供擔保請准宣告假執行。
二、陳述：
（一）被告丙○○與原告二人之女即被害人廖淑鈴原屬男女朋友，嗣因廖淑鈴有意疏
      遠被告，被告乃懷恨在心，於七十九年四月二十二日晚上十時三十分許，攜尖
      刀乙把，至臺中市○○路一號廖淑鈴住處前等候，適見廖淑鈴在住處前遛狗，
      即趨前與廖淑鈴談判，未料，被告乃基於殺人之犯意，取出預藏之尖刀，朝被
      害人廖淑鈴之頸部、胸部、腹部、背部及四肢等部位連續刺殺十九刀後旋棄車
      逃逸，然廖淑鈴經送醫後，於同日晚上十一時三十分因失血性休克不治死亡。
      被害人之死亡與被告之加害行為顯有相當之因果關係，且被告所犯殺人罪行，
      業經鈞院判處無期徒刑在案。
（二）原告既係被害人之父母，因遭喪女，身心打擊甚鉅，為此，原告爰依侵權行為
      之法律關係，請求被告負損害賠償責任，茲將請求賠償數額分敘如下：
  １、殯葬費用部分：原告甲○○辦理被害人廖淑鈴之喪葬事宜，共支出殯葬費用一
      百萬元，自可請求被告賠償。
  ２、慰撫金之損害：原告二人係被害人廖淑鈴之父母，因被告殺害原告之女，使原
      告頓失愛女，孤老無依，白髮送黑髮，情何以堪，精神所受痛苦，筆墨難以形
      容，爰請求被告賠償原告慰撫金每人各一千萬元。
  綜上所述，原告甲○○可請求被告賠償之損害為一千一百萬元，原告乙○○○可請
  求被告賠償之損害為一千萬元。
三、證據：提出戶口名簿、相驗屍體證明書（均係影本）各一份為證。
乙、被告方面：被告對原告所主張之事實不爭執，並願賠償原告之損害，惟原告請求
    之數額過高，且現無財產可資賠償。
    理      由
一、本件原告起訴主張：其二人為被害人廖淑鈴之父母，而被告於七十九年四月二十
    二日晚上十時三十分許，攜尖刀乙把，至臺中市○○路一號廖淑鈴住處前等候，
    適見廖淑鈴在住處前遛狗，即趨前與廖淑鈴談判，未料，被告乃基於殺人之犯意
    ，取出預藏之尖刀，朝被害人廖淑鈴之頸部、胸部、腹部、背部及四肢等部位連
    續刺殺十九刀後旋棄車逃逸，致廖淑鈴因失血性休克不治死亡之事實，業據提出
    戶口名簿、相驗屍體證明書（均係影本）各一份為證，且為被告所不爭執，自堪
    信為真實，而被告殺害被害人廖淑鈴之犯行，亦經本院刑事庭判處無期徒刑在案
    ，此有本院八十九年度重訴緝字第六一六號刑事判決一份附卷可稽，足認被告之
    加害行為與被害人之死亡間有相當之因果關係，被告係因侵權行為而侵害被害人
    廖淑鈴權利之事實亦堪認定。
二、按因故意或過失，不法侵害他人之權利者，負損害賠償責任。不法侵害他人致死
    者，對於支出醫療及增加生活上需要之費用或殯葬費之人，亦應負損害賠償之責
    。不法侵害他人致死者，被害人之父母、子女及配偶，雖非財產上之損害，亦得
    請求賠償相當之金額。民法第一百八十四條第一項前段、第一百九十二條第一項
    及第一百九十四條分別定有明文。本件被告不法侵害廖淑鈴之生命既經認定，而
    原告甲○○、乙○○○復分係廖淑鈴之父母，原告自可基於侵權行為之法律關係
    請求被告賠償殯葬費用及慰撫金。茲就原告請求被告賠償費用，是否應予准許，
    分述如次：
（一）殯葬費用部分：原告甲○○主張為被害人辦理喪葬事宜，共支出殯葬費用一百
      萬元之事實，固未舉證以明其說，然該事實以為被告在本院審理時自認，應堪
      信為真實。故原告甲○○此部分之請求洵屬有據，應予准許。
（二）慰撫金部分：原告甲○○、乙○○○分別為被害人廖淑鈴之父、母，遽喪至親
      ，家庭團圓天倫之樂永難回復，精神上之痛苦，自屬顯然，惟其人格權所受侵
      害及精神痛苦之程度，既無任何客觀標準可資為據，即應斟酌雙方身分、資力
      與加害程度，及其他各種情形核定相當之數額（最高法院五十一年度台上字第
      二二三號判例參照）。爰審酌原告二人自承均係小學畢業，目前無業，尚有一
      子一女足以盡扶養義務，因被告之殺人行為，使其二人頓失愛女，孤老無依，
      白髮送黑髮，情何以堪，精神所受痛苦，自不言可諭；而被告係國小畢業，目
      前並無收入及財產可供執行，目前無資力賠償原告等情，並審酌兩造之年齡、
      身分、地位、經濟能力等一切情狀，認原告甲○○、乙○○○請求之慰撫金各
      在八十萬元為適當，應予准許；逾此部分之請求即屬無據，不應准許。
（三）綜上所述，原告甲○○可向被告請求賠償之損害為一百八十萬元，原告乙○○
      ○可請求被告賠償之數額為八十萬元。
三、從而，原告依侵權行為之法律關係，請求被告給付原告甲○○一百八十萬元、給
    付原告乙○○○八十萬元，及均自起訴狀繕本送達翌日即八十九年十一月十八日
    起至清償日止，按年息百分之五計算之利息，為有理由，應予准許。原告逾此部
    分所為請求，為無理由，應予駁回。
四、原告陳明願供擔保請准宣告假執行，就原告勝訴部分，經核並無不合，爰各酌定
    相當之擔保金額併准許之；至原告敗訴部分，其假執行之聲請已失所附麗，應併
    予駁回。
五、據上論結，本件原告之訴為一部有理由，一部無理由，依民事訴訟法第七十九條
    但書、第八十五條第一項前段、第三百九十條第二項，判決如主文。
中      華      民      國      九十    年      三      月    二十一    日
                                臺灣臺中地方法院民事第四庭
~B法      官  王世華
右為正本，係照原本作成。
如對本判決上訴，須於判決送達後二十日內，向本院提出上訴狀
中      華      民      國      九十    年      三      月    二十一    日
~B法院書記官


司法院資訊處製作；財團法人民間司法改革基金會備份。
